臺灣基隆地方法院刑事判決
                                     109年度金訴字第78號
公  訴  人  臺灣基隆地方檢察署檢察官
被      告  羅靜雯


上列被告因詐欺案件，經檢察官提起公訴（109年度偵字2512號
）及移送併案審理（109年度偵字2863號），被告於準備程序中
就被訴事實為有罪之陳述，本院裁定進行簡式審判程序，並判決
如下：
    主  文
羅靜雯幫助犯詐欺取財罪，處有期徒刑參月，如易科罰金，以新
臺幣壹仟元折算壹日。緩刑貳年，並應於本件判決確定之日起拾
月內，向公庫支付新臺幣肆萬元。
    事實及理由
一、羅靜雯可預見若將金融機構存摺、提款卡及密碼提供不相識
    之人，可能幫助犯罪之人作為不法使用，竟仍不違其本意，
    基於幫助詐欺取財之不確定故意，依其以通訊軟體聯絡之姓
    名、年籍不詳之人指示，於民國109年1月1日，將其在中華
    郵政股份有限公司臺北南陽郵局（下稱：臺北南陽郵局）所
    開立之00000000000000號郵政存簿儲金帳戶及在臺灣銀行松
    山分行開設之000000000000號金融帳戶之存摺、金融卡、密
    碼，以郵寄方式交付予該姓名、年籍不詳之人，供該人於10
    9年1月3日21時許，在不詳地點，以電話聯絡劉旻鑫，並佯
    稱：係民宿負責人及元大銀行服務人員，劉旻鑫訂房紀錄有
    誤，會重複扣卡，要其協助解除云云。使劉旻鑫不疑有他，
    陷於錯誤，而依該人之指示，至新竹市○區○○路0段000號郵
    局依其指示操作，而以轉帳方式於當日22時48分許、22時53
    分許及22時56分許，自其帳戶分別轉出新臺幣（下同）29,9
    87元、29,987元、22,230元至羅靜雯上開臺北南陽郵局帳戶
    內；再於當日23時44分，以跨行存款方式，存入29,985元至
    羅靜雯上開臺北南陽郵局帳戶內；又於當日23時49分許，以
    跨行存款之方式，存入29,985元至羅靜雯上開臺灣銀行松山
    分行帳戶內，使劉旻鑫受有142,174元之損害。嗣劉旻鑫驚
    覺受騙，遂報警處理，經警循線追查，始查悉上情。
二、上揭事實，業據被告羅靜雯於本院審判中自白不諱，並有告
    訴人劉旻鑫於警詢之陳述、被告於本案所使用之臺北南陽郵
    局、臺灣銀行松山分行交易明細資料及告訴人提出之郵政自
    動櫃員機交易明細表3張及中國信託銀行交易明細表1張可佐
    （見偵卷第31頁）。堪認被告之任意性自白與事實相符，可
    以採信，本案事證已臻明確，被告犯行堪以認定，應依法論
    科。
三、論罪科刑：
  ㈠刑法上之幫助犯，係以幫助之意思，對於正犯資以助力，而
    未參與實施犯罪之行為者而言（最高法院49年台上字第77號
    判例意旨參照）。本案被告僅提供郵局及銀行帳戶予他人成
    員使用，亦無證據證明被告有何參與詐欺取財犯行之構成要
    件行為，應屬出於幫助之意思，而對於他人遂行詐欺取財犯
    行資以助力，為幫助犯。核被告所為，係犯刑法第30條第1
    項前段、第339條第1項之幫助詐欺取財罪。
  ㈡按數行為於同時同地或密切接近之時地實施，侵害同一之法
    益，各行為之獨立性極為薄弱，依一般社會健全觀念，在時
    間差距上，難以強行分開，在刑法評價上，以視為數個舉動
    之接續施行，合為包括之一行為予以評價，較為合理，則屬
    接續犯。被告基於幫助詐欺取財之犯意，以1次交付郵局、
    臺灣銀行松山分行帳戶之單一幫助行為，致告訴人依詐欺集
    團成員指示，先後數次匯款、存款至被告帳戶內，係於密接
    時、地所為，且持續侵害同一法益，各行為間獨立性極為薄
    弱，依一般社會健全觀念，難以強行分開，應視為數個舉動
    之接續施行，合為包括一行為予以評價較為合理，為接續犯
    ，僅論以一罪。
  ㈢爰審酌被告提供金融帳戶相關資料予他人作不法使用，非但
    助長社會詐欺財產犯罪之風氣，致使告訴人受騙而受有財產
    上損害，亦擾亂交易往來秩序，危害社會正常交易安全，復
    因被告提供金融帳戶，造成執法機關不易查緝犯罪行為人之
    真實身分，更增加被害人求償上之困難，惟其犯後於審判中
    自白犯行，且已給付7萬元予告訴人，而成立和解，此有本
    院調解筆錄可佐（見本院卷第85頁），足認被告犯後態度尚
    屬良好，應有悔意，兼衡其犯罪動機、犯罪所生之危害、被
    告之教育程度、工作及經濟狀況等一切情狀，量處如主文所
    示之刑，並諭知易科罰金之折算標準。
  ㈣查被告前未曾因犯罪受有期徒刑以上刑之宣告，有臺灣高等
    法院被告前案紀錄表在卷可稽，因一時失慮，致罹本件之罪
    ，犯後亦深表悔意，且已賠償7萬元予告訴人，本院認被告
    經此偵審程序之教訓後，應能知所警惕，而無再犯之虞，因
    認對被告所處之刑以暫不執行為適當，爰依刑法第74條第1
    項第1款規定，併予宣告緩刑2年，以勵自新。另斟酌被告之
    犯罪情節，為避免被告因獲得緩刑之宣告而心存僥倖，及期
    被告於緩刑期間內，能深知戒惕，並從中記取教訓，認有課
    予一定負擔之必要，爰併依刑法第74條第2項第4款之規定，
    諭知被告應於本件判決確定之日起10月內，向公庫支付新臺
    幣4萬元。倘被告未遵循本院所諭知如主文所示緩刑期間之
    負擔，情節重大，足認原宣告之緩刑難收其預期效果，而有
    執行刑罰之必要者，檢察官得依法聲請撤銷上開緩刑之宣告
    ，併予敘明。而本案並無證據足認被告有實際因提供金融帳
    戶，而獲有犯罪所得，爰不宣告沒收犯罪所得。被告所提供
    之郵局、臺灣銀行帳戶存摺、提款卡等物，雖為被告所有並
    供犯罪所用，惟已交付他人，且該帳戶已列為警示帳戶無法
    使用，欠缺刑法上之重要性，爰不予宣告沒收，附此敘明。
  ㈤按洗錢防制法之立法目的，係在防制特定犯罪不法所得之資
    金或財產，藉由洗錢行為轉換成為合法來源之資金或財產，
    切斷資金與當初犯罪行為之關聯性，隱匿犯罪行為或該資金
    不法來源或本質，使偵查機關無法藉由資金之流向追查犯罪
    者。是提供帳戶予他人使用是否構成洗錢行為，依前述說明
    及同法第2條第2款之規定，應以其在金流方面能否「掩飾或
    隱匿特定犯罪所得之本質、來源、去向、所在、所有權、處
    分權或其他權益者」，切斷資金與當初犯罪行為之關聯性而
    定。一般針對不特定多數人行騙之詐欺集團，所供被害人將
    款項匯入之帳戶，乃為該詐騙集團「取得」犯罪所得之手段
    ，被害人發覺受騙後，即能立即指證其所匯入之特定帳戶，
    此部分之金流透明易查，在形式上無法合法化其所得來源，
    是該帳戶顯不能達到掩飾或隱匿特定犯罪所得之本質、來源
    之作用；又詐騙集團不論是自該帳戶再轉匯入其他帳戶，抑
    或由車手臨櫃或至自動櫃員機提領現金，均可透過該帳戶之
    交易紀錄得知犯罪所得之去向，簡言之，詐騙集團之所以會
    使用人頭帳戶供被害人匯入款項，其目的乃在於使真正犯罪
    人得以在「取得犯罪所得」過程中隱蔽身分而逃避刑事追訴
    ，而非在金流方面用以掩飾或隱匿此部分犯罪所得之本質、
    來源或去向，揆諸前揭說明，單純提供帳戶予詐騙集團供被
    害人匯入款項使用，當非洗錢防制法第2條第2款所定之洗錢
    行為甚明。此外，單純提供人頭帳戶者，因已將帳戶之存摺
    、金融卡及密碼等物件交付他人使用，失去對自己帳戶之實
    際管領權限，若未配合詐騙集團之指示親自提款或匯款，即
    無收受、持有或使用特定犯罪所得之情形，亦無積極之移轉
    或變更特定犯罪所得之行為，故亦不構成同條第1款、第3款
    之洗錢行為。準此，被告所提供之本案帳戶乃係供告訴人直
    接匯入款項所用，在金流方面並無掩飾或隱匿犯罪所得本質
    、來源、去向、所在、所有權、處分權或其他權益者之作用
    ，且被告除提供帳戶供他人作為詐欺取財犯行使用外，並無
    證據證明其有親自提款或匯款之行為，即難認其有收受、持
    有或使用特定犯罪所得，或有移轉或變更特定犯罪所得之行
    為，揆諸前揭說明，被告所為尚難論以洗錢防制法第14條第
    1項之洗錢罪。從而，公訴意旨認被告交付帳戶之行為另涉
    犯洗錢罪，容有未合，惟因公訴意旨認被告此部分犯行與經
    本院判決有罪之幫助詐欺取財罪部分，有一行為觸犯數罪名
    之想像競合犯裁判上一罪關係，爰不另為無罪之諭知。
據上論斷，應依刑事訴訟法第273條之1第1項、299條第1項前段
，判決如主文。
本案經檢察官林秋田提起公訴，檢察官李彥霖到庭執行職務。
中　　華　　民　　國　109　　年　　10　月　　16   　　日
                  刑事第六庭    法　官 簡志龍
以上正本證明與原本無異。
如不服本判決應於收受送達後20日內向本院提出上訴書狀，並應
敘述具體理由；其未敘述上訴理由者，應於上訴期間屆滿後20日
內向本院補提理由書(均須按他造當事人之人數附繕本)「切勿逕
送上級法院」。
中　　華　　民　　國　　109 　年　　10　　月　　16　　日
                                 書記官 劉珍珍
中華民國刑法第30條
（幫助犯及其處罰）
幫助他人實行犯罪行為者，為幫助犯。雖他人不知幫助之情者，
亦同。
幫助犯之處罰，得按正犯之刑減輕之。
中華民國刑法第339條
（普通詐欺罪）
意圖為自己或第三人不法之所有，以詐術使人將本人或第三人之
物交付者，處 5 年以下有期徒刑、拘役或科或併科 50 萬元以
下罰金。
以前項方法得財產上不法之利益或使第三人得之者，亦同。
前二項之未遂犯罰之。
洗錢防制法第14條
有第二條各款所列洗錢行為者，處 7 年以下有期徒刑，併科新
臺幣 5 百萬元以下罰金。
前項之未遂犯罰之。
前二項情形，不得科以超過其特定犯罪所定最重本刑之刑。